臺灣高雄地方法院民事判決　　　　　　　95年度訴字第3840號
原　　　告　甲○○
　　　　　　　　　　　　3樓
訴訟代理人　乙○○
被　　　告　丙○○
上列當事人間損害賠償事件，本院於民國96年6 月29日言詞辯論
終結，判決如下：
    主  文
被告應給付原告新台幣伍拾壹萬貳仟捌佰伍拾捌元及自民國九十
五年九月二十九日起至清償日止，按週年利率百分之五計算之利
息。
原告其餘之訴駁回。
訴訟費用由被告負擔百分之七十五，餘由原告負擔。
本判決於原告以新台幣貳拾捌萬元供擔保後，得假執行；但被告
如以新台幣伍拾肆萬捌仟佰陸拾玖元供擔保後，得免為假執行
。
原告其餘假執行之聲請駁回。
    事實及理由
一、原告主張：被告於民國95年1 月15日下午3 時10分許，駕駛
    車牌號碼E5-5467 號自用小貨車（下稱系爭貨車），沿高雄
    市左營區○○○路，由北向南方向行駛，途經該路936 號處
    ，欲左轉穿越民族路南向北車道進入統一速邁樂加油站（下
    稱系爭加油站）時，適原告騎乘車牌號碼KUC-832 號重型機
    車，沿對向慢車道由南向北前行至系爭加油站前，因被告未
    注意車前狀況及隨時採取必要之安全措施，且未注意其轉彎
    車應讓直行車先行，貿然左轉依序通過中央分向安全島、南
    向北快車道、快、慢車道間之安全島間隙，並由西向東駛入
    慢車道，致原告煞車不及撞及被告所駕駛之系爭貨車右側車
    身，原告人車倒地（下稱系爭車禍）後，受有左股骨骨折之
    傷害（下稱系爭傷害），依侵權行為之法律關係請求被告賠
    償：(1)支出之醫藥費新台幣（下同）31,690元（22,426【拔
    鋼釘前醫藥費】＋9,264 【拔鋼釘支出之醫藥費】＝31,690
    ），(2)6 個月醫療期間無法工作之損害119,880 元，(3)營養
    費8,999 元，(4)機車修理費6,600 元，(5)復健費1,200 元，
    (6)看護費180,000 元，(7)非財產上損害400,000 元，合計
    748,369 元；並聲明：(一)被告應給付原告748,369 元，及自
    起訴狀繕本送達翌日起至清償日止，按週年利率5 ％計算之
    利息；(二)原告願供擔保，請求准予假執行。
二、被告抗辯：其駕駛系爭貨車沿高雄市左營區○○○路，由北
    向南方向行駛，途經該路936 號處，左轉至統一速邁樂加油
    站加油時，先經過快車道，再進入慢車道，根本無法看見原
    告騎機車在該慢車道反方向直行，詎原告騎乘機車突然闖入
    加油站範圍之內，因原告速度過快煞車不及而碰撞其所駕駛
    之系爭貨車，原告應負車禍之過失責任，退步言，原告起碼
    應負50％之過失責任，被告可依過失相抵之規定減輕或免除
    賠償責任，否認原告主張之賠償項目及金額；並聲明：(一)原
    告之訴駁回；(二)如受不利判決，願供擔保，請免假執行。
三、原告就其主張本件車禍發生及其受傷之事實，已提出刑事簡
    易判決及中央產物保險股份有限公司（下稱中央產物保險公
    司）理賠函各1 份（詳95年度雄調字第594 號卷第6 頁、本
    院卷第31頁）為證，且為被告所不爭執，堪信為真實，本院
    95年度上易字第876 號刑事判決認定相同（詳該卷第42頁）
    ，可資參照。而被告仍執上開情詞置辯，則本件爭執即在於
    ：(一)系爭車禍應由何方負過失責任？(二)原告請求之各項金額
    有無理由？本院分述判斷意見如下：
  (一)關於系爭車禍應由何方負過失責任：
    按汽車行駛至交岔路口，轉彎車應讓直行車先行，道路交通
    安全規則第102 條第1 項第6 款前段定有明文。而系爭車禍
    之發生，原告係正常騎乘機車行駛於民族一路南向北之慢車
    道，因被告駕駛系爭貨車自北向南快車道欲左轉進入系爭加
    油站，通過中央分向安全島、南向北快車道、快、慢車道間
    之安全島間隙後，於駛入慢車道時未禮讓直行車先行，致原
    告煞車不及撞及被告所駕駛之系爭貨車右側車身，原告因而
    人車倒地，有檢察事務官勘驗現場錄影帶所翻拍之相片2 張
    附卷可稽（詳臺灣高雄地方法院檢察署95年度他字第2053號
    卷【下稱他字卷】第37頁），經比對車禍發生前及發生碰撞
    時之該2 張翻拍相片及事後所拍攝之肇事地點相片（詳他字
    卷第33頁下方、第34頁上方）可知，原告原係騎乘機車行駛
    於人行道西側之慢車道上，因閃躲系爭貨車始向右前方偏向
    系爭加油站，是原告原行駛位置及方向並無不合；又被告所
    駕駛之系爭貨車屬轉彎車，原告所騎乘之機車屬直行車，為
    兩造所不爭之事實，被告亦自承轉彎之際未注意原告所騎乘
    之機車行駛於反向慢車道（詳本院卷第75頁第13行、他字卷
    第15頁第10行），足見系爭車禍之發生係因被告左轉進入反
    方向慢車道前，未注意該車道之行駛情形，未禮讓直行車先
    行所肇致，而依當時情形，天氣晴朗、光線佳、路面平整，
    並無不能注意之情形（詳他字卷第17頁起事故後所拍攝相片
    、第21頁道路交通事故調查報告表(一)第4 、5 、6 欄之記載
    ），被告竟疏未注意致釀成系爭車禍，自應負過失責任；至
    (1)原告原係騎乘機車於慢車道上，因閃避始偏向加油站，非
    原騎乘路線、位置有何不合，且本件係因被告未禮讓直行車
    先行而肇致車禍，已如前述，與原告因閃避後在何位置與被
    告所駕駛系爭貨車碰撞並無關連，且(2)依現場相片所示（詳
    他自卷第33頁起），現場道路間之安全島雖種有樹木，然枝
    葉非屬茂密，足以影響駕駛人視線之低處枝葉均經修剪，是
    被告視線應未受阻擋，(3)現場並未留有原告機車之煞車痕，
    且被告亦未提出其他證據或聲請調查以證明原告確有超速之
    情形，是所辯原告在系爭加油站撞擊被告系爭貨車、無法看
    見原告所騎乘機車、原告超速行駛及原告有過失、至少應負
    50％過失責任、有過失相抵原則之適用等，均無可採，被告
    應負全部過失責任。
  (二)關於原告請求之各項金額有無理由：
    次按汽車、機車或其他非依軌道行駛之動力車輛，在使用中
    加損害於他人者，駕駛人應賠償因此所生之損害；不法侵害
    他人之身體或健康者，對於被害人因此喪失或減少勞動能力
    或增加生活上之需要時，應負損害賠償責任；不法侵害他人
    之身體、健康、名譽、自由、信用、隱私、貞操，或不法侵
    害其他人格法益而情節重大者，被害人雖非財產上之損害，
    亦得請求賠償相當之金額，民法第191 條之2 前段、第193
    條第1 項、第195 條第1 項前段分別定有明文。而系爭車禍
    之發生既係因被告之過失駕駛行為所致，原告所受系爭傷害
    與被告之上開過失駕駛行為間有因果關係，則原告自得請求
    賠償因系爭傷害所受之損害，爰分述如下：
    (1)關於支出之醫藥費之損害部分：
      原告主張因系爭車禍所受傷害，支出醫藥費（自付部分，
      不含健保給付）31,690元之事實，就拔除鋼釘所支出9,26
      4 元部分已提出收據3 份、診斷證明書1 份為證（詳本院
      卷第78頁、80頁、81頁、82頁），就拔除鋼釘部分前支出
      22,426元部分，有行政院國軍退除役官兵輔導委員會高雄
      榮民總醫院（下稱榮民醫院）函所附病歷資料查詢函覆表
      、醫療費用明細表各1 份（詳本院卷第89頁起）為證，核
      均屬必要且適當，堪信為真實，原告請求被告賠償31,690
      元（9,264 ＋22,426＝31,690），尚無不合。
    (2)關於無法工作所受工作收入減少之損害部分：
      原告主張系爭車禍前，每月獲有工作收入19,980元，因系
      爭傷害之影響，6 個月無法工作，受有119,880 元（19,
      980 ×6 ＝119,880） 損害之事實，已提出員工留職停薪
      及薪資證明單、記載須休息6 個月始能工作之診斷證明書
      各1 份（詳本院卷第33頁、40頁）為證，堪信為真實，原
      告該部分賠償之請求亦無不合。
    (3)關於支出營養費之損害部分：
      原告主張因系爭車禍增加生活上需要，額外支出營養費
      8,999 元之事實，已提出收據2 份（詳本院卷第35頁、36
      頁）為證，核所購品名為醫療用品、切膠，購買時間為系
      爭車禍發生後至鋼釘拔除前，且核與系爭傷害均無不合，
      同堪信為真實，該部分請求即無不合。
    (4)關於支出機車修理費部分：
      原告主張發生系爭車禍時所騎乘之車牌號碼KUC-832 號重
      型機車為其父親乙○○所有，該機車因系爭車禍受損支出
      修理費6,600 元之事實，已提出收據、戶籍謄本、行車執
      照各1 份（詳本院卷第35頁、83頁、第116 頁）為證，經
      核本件車禍發生後，被告駕駛之系爭貨車右前方輪台上方
      板金部分凹陷面積甚大（詳他自卷第26頁下方相片），撞
      擊力道之強可見一般，而原告所騎乘機車經碰撞後因而倒
      地，依常理應有一定毀損，支出修理費用自屬必然，是該
      主張即無不合，應堪信為真實。然該機車既為原告父親乙
      ○○所有，因該機車毀損得請求賠償損害者應為機車所有
      人即原告之父乙○○，而原告並未主張受讓該部分請求權
      並提出證據加以證明，請求賠償該部分損害依法即有未合
      ，自難准許。
    (5)關於支出復健費部分：
      原告主張因系爭車禍復健往返醫院所須，支出計程車費
      1,200 元之事實，有收據4 份在卷可按（詳本院卷第104
      頁中央產物保險公司函所附收據），核該收據註明「仁武
      —榮總，來回」，乘坐時間在系爭車禍發生後拔除鋼釘前
      ，與原告所受系爭傷害自有因果關係，且核均屬必要支出
      ，是該部分主張亦堪信為真實，訴請賠償同無不合。
    (6)關於看護費180,000 元，
      原告主張因系爭車禍行動不便，3 個月須人看護，主要由
      其父母看護，以每日看護費2,000 元計算，合計受有180,
      000 元（2,000 ×90＝180,000） 之損害。經查，按親屬
      代為照顧被害人之起居，固係基於親情，但親屬看護所付
      出之勞力並非不能評價為金錢，雖因二者身分關係而免除
      被害人之支付義務，惟此種基於身分關係之恩惠，自不能
      加惠於加害人，故由親屬看護時雖無現實看護費之支付，
      仍應認被害人受有相當於看護費之損害，得向上訴人請求
      賠償，始符公平原則，此有最高法院94年度台上字第1543
      號裁判意旨可資參照。而本件原告作鋼釘固定手術前後，
      須人看護3 個月，有榮民醫院函所附病歷資料查詢函覆表
      1 份在卷可憑（詳本院卷第25頁），又目前全日看護費用
      約為2,200 元，亦有榮民醫院函所附該院特約照顧服務中
      心看護費用表1 份在卷可查（詳本院卷第92頁），是就看
      護費部分，原告雖僅於向太平洋產物保險公司請領強制險
      理賠時提出7 日全日看護支出14,000元之收據1 份（詳本
      院卷第105 頁，強制險理賠部分依法扣除，詳後述），然
      原告既有看護必要，應看護而未僱請人看護時，勢必由親
      人加以看護，依上開最高法院裁判意旨所示，仍無損其請
      求看護支出損害賠償之權利，是原告上開主張即堪採信，
      該部分看護損失之請求，亦無不合。
    (7)關於非財產上損害部分：
      原告受系爭傷害時未滿19歲（76年3 月22日出生），正值
      青年黃金時期，突遭此骨折之傷害，精神所受痛苦自深，
      依上規定所示，自得請求賠償相當之非財產上損害。經查
      ，原告目前就讀義守大學夜間部，平均每月所得約1 萬7
      仟元至8 仟元，被告目前從事送貨工作，月薪約4 萬元，
      上開事實為兩造所不爭執，而原告93年、94年所得資料合
      計360 元，名下無不動產、汽車、投資，財產總額為0 ，
      被告93年、94年所得資料合計將近100 萬元，名下有數筆
      投資，財產總額約20餘萬元，有稅務電子閘門財產所得調
      件明細表在卷可憑（詳本院卷第6 頁起），爰審酌兩造之
      身分地位、經濟狀況、損害程度等一切情狀，認原告可請
      求之非財產上損害為20萬元，原告該金額範圍內之請求依
      法尚無不合，逾此範圍之請求則屬無據。
五、又按保險人依本法規定所為之保險給付，視為被保險人損害
    賠償金額之一部分，被保險人受賠償請求時，得扣除之，強
    制汽車責任保險法第32條定有明文。本件原告原可訴請被告
    賠償541,769 元（31,690＋119,880 ＋8,999 ＋1,200 ＋
    180,000 ＋200,000 ＝541,769） ，扣除依強制汽車責任保
    險法已理賠之28,911元（詳本院卷第96頁中央產物保險股份
    有限公司高雄分公司函及所附理算明細表、收據等），則原
    告請求被告給付512,858 元（541,769 －28,911＝512,85 8
    ）及自本件起訴狀繕本送達翌日即95年9 月29日起至清償日
    止，按週年利率5 ％計算之法定遲延利息，依法即無不合，
    應予准許，超過上開範圍之請求依法尚無所據，應予駁回。
六、兩造陳明願供擔保，聲請宣告假執行或免為假執行，經核原
    告勝訴部分，合於法律規定，爰分別酌定相當之擔保金額宣
    告之；原告其餘假執行之聲請，因訴之駁回而失所依據，不
    予准許。
七、據上論結，原告之訴為一部有理由，一部無理由，依民事訴
    訟法第385 條第1 項前段、第79條、第390 條第2 項、第39
    2 條第2 項，判決如主文。
中　　華　　民　　國　　96　　年　　7 　　月　　20　　日
                  民事第一庭審判長法  官  陳嘉惠
                                  法  官  廖純卿
                                  法　官　鄭峻明
正本係照原本作成。
如不服本判決，應於送達後20日內，向本院提出上訴狀並表明上
訴理由，如於本判決宣示後送達前提起上訴者，應於判決送達後
10日內補提上訴理由書（須附繕本）。
中　　華　　民　　國　　96　　年　　7 　　月　　20　　日
                                  書記官　鍾淑美
